臺灣高雄地方法院刑事判決　　　　　　　96年度易字第2008號
公　訴　人　臺灣高雄地方法院檢察署檢察官
被　　　告　乙○○
　　　　　　　　　　（現於台灣高雄第二監獄另案執行中）
選任辯護人　陳豐裕律師
上列被告因公共危險案件，經檢察官提起公訴（96年度偵字第3464號）
，本院判決如下：
    主    文
乙○○失火燒燬他人所有之自小客車、大貨車、木器半成品、冷
氣機、抽風機、辦公室裝潢、辦公傢俱、神桌、香爐、神像及相
關電路電磁開關，致生公共危險，處拘役伍拾日，減為拘役貳拾
伍日，如易科罰金，以新台幣壹仟元折算壹日。
    事    實
一、乙○○係設於高雄縣鳥松鄉松埔北巷23之1號之鼎成廣告公
    司（下稱鼎成公司）之職員，其於民國95年10月15日上午10
    時許，在上開鼎成公司（坐南朝北）與安力塑膠有限公司（
    下稱安力塑膠公司，坐東朝西）前共同出入之空地上，於以
    廢棄木材及其他廢棄物置入鐵桶（廢汽油桶）內，將平日所
    收集之廢電線點火燃燒以抽取銅線供變賣時，其本應注意，
    且能注意必須於焚燒完畢後確定餘燼已熄滅，始得離開現場
    ，以免掉落鐵桶外之火星在風勢助燃下，引燃鄰近之易燃物
    而釀成火災。詎乙○○在無不能注意之情況下仍疏未注意及
    此，未確認鐵桶內之餘燼已完全熄滅即率然離開現場，迄當
    （15）日中午，猶在鐵桶內悶燒之廢棄物餘燼火星已因掉出
    桶外而引燃地上之乾樹葉，再經3 至4 小時之延燒，於當日
    下午約4 時許，延及停放在該鐵桶旁、庚○○所有之車牌號
    碼WO-8437 號自小客車左後輪處因而起火，火勢並向四周擴
    及停放在旁之安力塑膠公司所有之車牌號碼S9-693號大貨車
    及該公司廠房、坐落於空地北側龍盛木藝社（傢俱行）之半
    成品堆放區，致使附表所示之自小客車、大貨車、龍盛木藝
    社所有之相當數量木器半成品（含床柱、橫柱、頂框、橫線
    條）、安力塑膠公司所有之冷氣機、辦公室裝潢、辦公傢俱
    、抽風機、神桌、香爐、神像及相關電路電磁開關等財物（
    如現場及火場鑑識照片所示之物）均遭燒燬，且火勢之大已
    足生公共危險。嗣當日下午5 時許，安力塑膠公司員工林載
    時香聽見爆炸聲後出外察看，發現現場火勢猛烈，遂趕緊報
    請消防隊派員前來滅火，始未造成更大損失。
二、案經庚○○、安力塑膠公司負責人己○○、龍盛木藝社負責
    人丙○○訴由高雄縣政府警察局仁武分局移送臺灣高雄地方
    法院檢察署檢察官偵查起訴。
    理    由
壹、證據能力部分：
一、就證人甲○○、丁○○○於96年4 月23日在檢察官偵訊時之
    具結證述，依現階段刑事訴訟法規定，檢察官係代表國家偵
    查犯罪、實施公訴，依法有訊問被告、證人、鑑定人之權，
    而實務運作時，檢察官偵查中向被告以外之人所取得之陳述
    ，原則上均能遵守法律規定，不致於違法或不當取供，故可
    信度極高，其等向檢察官之言詞陳述，公訴人、被告及辯護
    人並無舉證證明有何顯不可信之情況，且與本案待證事實相
    關，依刑事訴訟法第159 條之1 第2 項規定，自得為證據。
二、次就卷附之車牌號碼WO-8437 號自小客車、S9-693號大貨車
    車及資料查詢各1 份，為車輛監理機關公務員依法令規定受
    理車輛異動登記時，職務上所製作之紀錄文書、證明文書，
    公訴人、被告及其辯護人均無舉出證據說明有何不法或不當
    之情形，且並無顯有不可信之情況，而與待證事實有關聯性
    ，分別屬於刑事訴訟法第159 條之4 第1 款所定之紀錄文書
    、證明文書，認均具有證據能力。
三、再卷附之證人李堯娟於96年1 月6 日警詢之陳述，以及現場
    燒燬物品照片16紙、鑑識火場照片37紙，均係被告以外之人
    於審判外之言詞、書面陳述，公訴人、被告及其辯護人均於
    審判程序表示無意見（參本院卷第30、79、80頁反面），本
    院審酌該等言詞、書面陳述作成之情形均屬正常，並無何違
    反法定程序或不當之情形，且與待證事實有關聯性，依刑事
    訴訟法第159 條之5 第2 項規定，認均具有證據能力。
四、又卷附之龍盛木藝社、安力塑膠公司出具之估價單各1 份，
    均係被告以外之人於審判外之書面陳述，被告及其辯護人於
    審判程序表示無證據能力等語（參本院卷第80頁反面），本
    院審酌該等書面陳述，係由告訴人丙○○、己○○所單方作
    成，且並無法律規定例外有證據能力之情事，依刑事訴訟法
    第159 條第1 項規定，認無證據能力。
貳、實體部分：
一、訊據被告矢口否認有失火燃燒情事，辯稱：伊確定當天下午
    2 點多離開時，火已完全熄了，伊當時有用水在燃燒地方澆
    水才離開，鐵桶沒有蓋子，伊有將鐵桶翻倒澆水熄滅，當時
    沒有起風，為何在伊離開後很久，週邊的車輛、財物才起火
    燃燒，伊不清楚等語。惟查：
  (一)本件被告因燃燒廢棄物未完全澆熄，致火星、火苗波及週邊
    乾樹葉延燒至上開自小客車左後輪，因此延燒及該自小客車
    、大貨車及其他附表所示財物，引起本件失火事故之事實，
    (1)業據被告於本院審理中坦承：當天10時至中午12時許，確
    有在上開地點燃燒廢電線，抽取裡面銅線以供變賣，並於當
    日下午2 時45分許離開現場，且系爭時地確實有發生失火事
    故，燬損物品如照片上所示等語明確（參本院卷第31、81頁
    ）。(2)再證人即路人甲○○於檢察官偵訊時具結證稱：本件
    案發當日中午左右，伊有途經火災發生地點，有目擊起火處
    地上有一小堆樹葉在冒煙，當時煙量不是很大，伊看到空地
    上還有停放自用車，印象中冒煙處就是在對面廠房之左邊，
    約10餘分鐘後，伊返回時仍有看到煙還在冒等語，且於本院
    審理時具結證述：伊確定有經過松埔北巷鼎成公司前面，面
    向鼎成門口正前方是（安力）塑膠公司，右邊是鼎成公司，
    左邊是龍盛傢俱行倉庫；第1 次看到火災時間在中午11點到
    12點左右，第2 次看到距離第1 次約隔20分鐘；火苗與龍盛
    傢俱行相差大約法庭伊應訊台到法官席後面牆壁，約10幾公
    尺；伊沒有看到汽油桶，該火苗發生處有3 棵聖誕樹，乾樹
    葉會掉下來，因火苗延燒到乾樹葉，才會發生火災，當時伊
    還有看到工廠裡面有自小客車、中型貨車；伊看到之起火點
    與消防局研判之起火點一樣；後來燃燒後有發生爆炸，爆炸
    應該是燒到汽車引擎，且有爆炸到上面，3 棵聖誕樹都燒焦
    等語明確（參偵卷第48、49頁，本院卷第48至51頁），前後
    證述一致，且與現場照片相符。(3)又參諸證人即安力塑膠公
    司員工丁○○○於本院審理時具結證述：當時伊在工廠內看
    電視，火災處距伊工廠約100 公尺，後來伊走出看到冒濃煙
    ；沒有火苗，只看到煙，鐵桶是50加侖大，且鐵桶下面、旁
    邊有打洞透氣，沒有蓋子蓋起來，產生的煙從桶口上去大約
    有1 人高；當時沒有看到被告，但伊有看到桶子在燒東西，
    看到時間約早上11點左右；警卷60頁下照片之車子就是龍盛
    倉庫內有燒到東西，都是木器半成品等語明確（參本院卷第
    53、54、57頁），印證相符屬實，堪予採信。(4)此外，證人
    李堯娟於警詢證述：鼎成公司前燒過東西以廢木塊較多等語
    明確（參警卷第51頁），並有車號WO-8437 號自小客車、S9
    -693號大貨車車籍資料查詢各1 份、現場燒燬物品、鑑識火
    場照片各16紙、37紙在卷足參，是上開事實，堪以認定。
  (二)其次，被告雖再辯稱：伊燃燒廢棄物之鐵桶位置，並非在該
    空地內3 顆大樹下，且安力塑膠公司平常也有用該鐵桶燃燒
    東西一節，惟查：(1)證人即消防隊員陳世旻於本院具結證稱
    ：當天消防車是停放在廣場旁邊，當時已經開始燃燒，伊正
    面是安力塑膠，左側龍盛傢俱行已有燃燒現象，鐵桶當時在
    伊左側方；旁邊有一顆樹（偵卷第38頁上照片），偵卷第37
    頁下照片鐵桶已倒下，鐵桶已移動過，火災發生時位置是在
    偵卷第38頁上照片貨車及樹之間，如警卷第54頁位置圖，位
    置排列順序由東向西是貨車、轎車、鐵桶及廢棄物，廢棄物
    是最接近外面門口，樹下方有廢棄物，當時鐵桶是立著；鐵
    桶與小轎車距離大概2 到3 公尺左右，應該比較在小轎車靠
    近左後輪等語明確（參本院卷第77反面、78頁）；(2)且參諸
    證人即安力塑膠公司負責人己○○於本院具結證稱：當天燃
    燒時有汽油桶在該處；平常被告在使用時，鐵桶距離伊公司
    小貨車約1 米到1 米2 左右；伊和當天救火消防人員確認，
    才將東西（鐵桶）放回原來位置，該汽車放置位置被告也可
    以確認，依（警卷）照片上自小客車左後輪旁邊還有放鐵桶
    ，當時看到鐵桶是放在照片的位置；伊公司並沒有使用系爭
    廢棄桶等語明確（參本院卷第75至77頁）；(3)再參以證人即
    鑑識人員呂厚儒於本院具結證稱：現場（空地上）都沒有發
    現拜拜用的香爐、神龕、爐具、助燃劑等語明確（參本院卷
    第60頁），以上證詞相互參核屬實；(4)另自警卷第55、61、
    62頁、偵卷第42至44頁照片上灰燼痕跡觀之，顯示當時被告
    所燃燒廢棄物、鐵桶放置之位置，即與鑑識報告火場平面及
    物品位置圖（參警卷第53、54頁）所示相符，堪以認定。況
    被告所辯其燃燒完成後，有以水澆熄灰燼云云，並無舉出任
    何積極證據證明，是被告所辯，與事實不符，即無可採。
  (三)又本件火災之起火點為車牌號碼WO-8437 號自小客車左後輪
    附近，起火原因為燃燒廢棄物而引起火災，造成車號WO-843
    7 號小客車受火燒燬，火勢並延燒車號S9-693號大貨車、安
    力塑膠公司辦公室及龍盛木藝社之傢俱等事實，業據證人呂
    厚儒於本院具結證稱：依據鑑識報告起火地點是在WO-8437
    號小客車左後輪附近，左後輪附近與桶子距離大約30公分，
    伊到現場拍照時，沒有看到桶子，他們說消防隊到現場時已
    經將桶子移走，後來伊請安力塑膠公司人員將桶子移回原位
    ，再調查拍照；伊等判斷是燃燒廢棄物引起火災，伊等排除
    其他原因後，加上現場確有其他廢棄物燃燒的痕跡，所以研
    判是燃燒廢棄物引起火災；現場沒有發現可促進火勢揮發、
    點燃的東西，就是有小客車油箱助燃現象等語明確（參本院
    卷第58至60頁），且與上開證人甲○○、陳世旻、己○○之
    證述參核相符，並有高雄縣政府消防局高雄縣鳥松鄉松埔北
    巷23之1 號火災案火災原因調查報告書1 份在卷足參（參警
    卷第41至46頁），是被告未盡注意義務之失火行為，與燒燬
    他人所有車輛、物品結果間，有相當因果關係，亦堪認定。
  (四)綜上所述，本件火災發生原因確為被告燃燒廢棄物所引起，
    被告因此失火燒燬他人所有如附表所示之財物，事證明確，
    犯行堪以認定，應予依法論科。
二、查本件被告係鼎成廣告公司之職員，本案火災地點係被告燃
    燒廢棄物抽取銅線所在之高雄縣鳥松鄉松埔北巷23之1 號即
    鼎成公司、安力塑膠公司前之空地，為非供人使用之住宅或
    現有人所在之處所，被告因過失釀成火災，燒燬停放於空地
    上之他人所有自小客車、波延燒燬在旁之大貨車及如附表所
    示龍盛木藝社所有相當數量之木器半成品、安力塑膠公司所
    有之冷氣機、抽風機、辦公室裝潢、辦公傢俱、神桌、香爐
    、神像及相關電路電磁開關等財物。核被告乙○○所為，係
    犯刑法第175 條第3 項失火燒燬刑法第173 條、第174 條住
    宅等以外他人所有之物罪。又刑法上之失火罪其直接被害法
    益為一般社會之公共安全，雖私人財產法益同時亦受有侵害
    ，但本罪係列入公共危險章內，自以社會公安之法益為重，
    故以一個失火行為燒燬數人所管領之複數財物，仍只成立一
    失火罪，合予敘明。爰審酌被告於以木料及廢棄物燃燒廢電
    線以抽取銅線供變賣之際，因疏於注意用火安全，致失火燒
    燬他人所有如附表所示之小客車、大貨車及其他財物，致生
    公共危險，所為本屬不該，而失火財物損失甚夥，迄未與被
    害人達成和解，且被告犯後否認犯行，而其素行欠佳，有台
    灣高等法院被告前案紀錄表在卷足參，惟念及其本次僅屬失
    火，引起火災幸無人傷亡等一切情狀，量處如主文所示之刑
    ，又被告本件犯罪時間在95年10月15日，係在中華民國九十
    六年罪犯減刑條例所定基準日96年4 月24日以前，符合減刑
    條件，應予減刑二分之一如主文所示，參酌被告犯罪情節、
    警詢家境勉持，並諭知易科罰金之折算標準，以示懲儆。
四、據上論結，應依刑事訴訟法第299 條第1 項前段，刑法第17
    5 條第3 項，刑法第41條第1 項前段，刑法施行法第1 條之
    1 ，中華民國九十六年罪犯減刑條例第2 條第1 項第3 款、
    第7 條，判決處如主文。
本案經檢察官戊○○到庭執行職務。
中　　華　　民　　國　　96　　年　　9 　　月　　12　　日
                  刑事第三庭    法　官  李昆南
以上正本，係照原本作成，證明與原本無異。
如不服本判決，應於送達後10日內，向本院提出上訴狀。
中　　華　　民　　國　　96　　年　　9 　　月　　12　　日
                                書記官  黃美玲
附錄本判決論罪之法條：
刑法第175條第3項（失火燒燬住宅等以外之物罪）
失火燒燬前二條以外之物，致生公共危險者，處拘役或3 百元以
下罰金。
附表：
編號1 ：車牌號碼WO-8437 號自小客車
附表2 ：車牌號碼S9-693號大貨車
編號3 ：龍盛木藝社所有之木器半成品（含床柱、橫柱、頂框、
        橫線條等）、安力塑膠公司冷氣機、辦公室裝潢、辦公
        傢俱及相關電路電磁開關等財物
編號4 ：安力塑膠公司所有之冷氣機、辦公室裝潢、辦公傢俱、
        抽風機、神桌、香爐、神像及相關電路電磁開關等財物
